【裁判字號】    99,抗,419
【裁判日期】    991012
【裁判案由】    訴訟救助
【裁判全文】
臺灣高等法院臺中分院民事裁定  99年度抗字第419號
抗  告  人  甲○○
上列抗告人因與相對人乙○○間給付轉讓價金事件，聲請訴訟救
助，抗告人對於中華民國99年8月26日臺灣臺中地方法院99年度
救字第90號所為裁定提起抗告，本院裁定如下：
    主  文
抗告駁回。
抗告程序費用由抗告人負擔。
    理  由
一、按當事人無資力支出訴訟費用者，法院應依聲請，以裁定准
    予訴訟救助；無資力支出訴訟費用之事由，應釋明之，民事
    訴訟法第107條第l項前段、同法第109條第2項定有明文。所
    謂「無資力」，係指窘於生活，且缺乏經濟信用者而言。申
    言之，若非取給於自己或家族所必需之生活費不能支出訴訟
    費用，且無籌措款項以支出訴訟費用之信用技能，方能謂之
    為無資力支出訴訟費用。又所謂釋明，即提出能即時調查之
    證據，使法院信其聲請之事由真實，同法第284條規定參照
    。是法院調查聲請人是否無資力支出訴訟費用，專就聲請人
    所提出之證據為之，如聲請人並未提出證據，或依其提出之
    證據，未能信其無資力支出訴訟費用之主張為真實，即應將
    其聲請駁回，無依職權調查或定期命補正之必要，最高法院
    26年滬抗字第34號判例、88年度台抗字第161號裁定意旨均
    可供參照。
二、抗告意旨略以：依民事訴訟法第107條第l項規定，當事人無
    資力支出訴訟費用，法院應依聲請，以裁定准予訴訟救助。
    又依同法第109條第2項規定，無資力支出訴訟費用之事由，
    應釋明之。茲抗告人已經釋明並提出證明抗告人已失業，無
    工作亦無任何收入並欠健保費用及欠國民年金窘於生活之事
    實。且中華民國旅行商業同業公會全國聯合會已在民國99年
    7月16日向財政部臺北市國稅局更正錯誤，註銷抗告人98年
    度利息所得資料，有財政部臺北市國稅局中北稽徵所99年7
    月21日函可稽，抗告人何來利息所得新台幣17,143元；爰求
    予廢棄原裁定，准抗告人訴訟救助之聲請等語。
三、經查，本件抗告人聲請訴訟救助，所提出之財政部國稅局98
    年度綜合所得稅各類所得資料及財產歸屬資料等（見原審卷
    第4至12頁），僅足以證明其於98年度所得之情形，並無法
    釋明其於聲請訴訟救助時係無資力，且抗告人名下有多筆投
    資，有財政部臺灣省中區國稅局98年度綜合所得稅各類所得
    資料清單及財產歸屬資料清單為證（見原審卷第4、5頁）。
    參以抗告人係民國53年出生，正值壯年，其曾任晉銓旅行社
    有限公司經理人，具有旅遊服務業豐富從業徑驗，尚難認喪
    失工作能力而缺乏經濟之人，抗告人復未提出能即時調查之
    證據以釋明其確無資力，揆諸首揭說明，其聲請訴訟救助，
    即非有據，原法院駁回抗告人訴訟救助之聲請，經核於法並
    無不合。抗告意旨指摘原裁定不當，求予廢棄，為無理由，
    應予駁回。
四、據上論結，本件抗告為無理由，依民事訴訟法第495條之l第
    l項、第449條第l項、第95條、第78條，裁定如主文。
中    華    民    國    99    年    10    月    12    日
                民事第五庭    審判長法  官  陳宗鎮
                                    法  官  鄭金龍
                                    法  官  王重吉
以上正本係照原本作成。
不得再抗告。
                                    書記官  鄭舜祐
中    華    民    國    99    年    10    月    13    日
                                                      Ｓ

司法院資訊處製作；財團法人民間司法改革基金會備份。
